臺灣高等法院刑事判決　　　　　　　　　　　　　　九十三年度交上訴字第六五號
　　上　訴　人　臺灣士林地方法院檢察署檢察官
　　上　訴　人
　　即　被　告　乙○○
右上訴人因過失致死案件，不服臺灣士林地方法院九十三年度交訴字第六號，中華民
國九十三年二月二十六日第一審判決（起訴案號：臺灣士林地方法院檢察署九十二年
度偵字第九四０三號，及移送併辦該署九十三年偵字第一九號），提起上訴，本院判
決如左：
    主  文
上訴駁回。
    事  實
一、乙○○平日以駕駛營業小客車即計程車載運乘客為業，為從事駕駛業務之人。於
    民國（下同）九十二年八月八日下午四時十五分許，駕駛車號五Ａ｜０八一號計
    程車，沿臺北市○○區○○路三段由北往南方向行駛，途經承德路三段與酒泉街
    口，欲左轉沿酒泉街由西往東方向行駛時，原應注意依規定汽車行駛至交岔路口
    ，轉彎車應讓直行車先行，及汽車行駛時，駕駛人應注意車前狀況，並隨時採取
    必要之安全措施之規定，而依當時天候晴、日間有自然光線、路面狀態乾燥、無
    缺陷、無障礙物及視距良好等情形，並無不能注意之情事，竟疏未注意，未留意
    前方及交岔路口車輛之動態，即貿然於該路口左轉行駛，適有李建傑騎乘車號Ａ
    ＸＱ｜六二七號重型機車，沿臺北市○○區○○路三段由南往北方向行經該路口
    時，見狀閃避不及，致計程車右前側與機車車頭發生碰撞，李建傑因而人車倒地
    ，經送往私立馬偕紀念醫院中山北路本院，再轉送淡水分院救治後，因車禍受有
    頭部外傷，延至同年八月十一日晚上八時許，致顱內出血不治死亡。乙○○於肇
    事後，報警處理並留在現場，在未被有偵查犯罪職權之公務員發覺前，向前往處
    理車禍之臺北市政府警察局大同分局蘭州派出所警員王忠清自首犯罪，坦承肇事
    而接受裁判。
二、案經李建傑之父甲○○訴由臺北市政府警察局大同分局報請臺灣士林地方法院檢
    察署檢察官相驗後偵查起訴。嗣經本院合議庭裁定由受命法官獨任進行簡式審判
    程序。
    理  由
一、右揭事實，迭據被告乙○○於偵查、原審中及本院審時均坦供不諱，互核其前後
    所述一致，此外，並據告訴人即被害人李建傑之父甲○○指訴在卷，另據證人即
    臺北市政府警察局大同分局蘭州派出所警員王忠清、大同分局交通分隊隊員洪協
    平分別於原審結證明確，且有道路交通事故調查報告表、現場圖、交通事故談話
    紀錄表、補充資料表、分析研判表、現場照片附卷可稽，堪認被告駕車顯有過失
    。而被害人李建傑確因本件事故延至九十二年八月十一日晚上八時許，因車禍受
    有頭部外傷，致顱內出血不治死亡，復經臺灣士林地方法院檢察署檢察事務官督
    同法醫師相驗屬實，製有勘驗筆錄、相驗屍體證明書、驗斷書、死者照片在卷足
    憑。按汽車行駛至交岔路口，轉彎車應讓直行車先行，另汽車行駛時，駕駛人應
    注意車前狀況，並隨時採取必要之安全措施，道路交通安全規則第九十四條第三
    項、第一百零二條第一項第六款分別定有明文，被告為汽車駕駛人，其行車自應
    注意上述道路交通安全規則，且從事業務之人，對於一定危險之認識能力，較一
    般人為強，故法律上課以較高之注意義務，換言之，其避免發生一定危險之期待
    可能性亦較常人為高，故其違反注意義務之可責性自亦較重，而依當時天候晴、
    日間有自然光線、路面狀態乾燥、無缺陷、無障礙物及視距良好等情形，並無不
    能注意之情事，竟疏未注意以致肇事，致人死亡，被告之過失行為與被害人李建
    傑之死亡間，具有相當因果關係。且本件車禍事故經送台北市車輛行車事故鑑定
    委員會鑑定結果，亦同上認定，有該委員會九十二年十一月十八日北鑑審字第０
    九二三０三六０六００號鑑定意見書附卷可稽，被告有過失實可認定。雖被告於
    上訴理由中另辯稱：被害人車速過快，亦同有過失云云，惟據警繪現場圖上並無
    被害人所騎機車的煞車痕跡，復遍查卷內亦無被害人機車車速超速的證據，尚乏
    證明被害人有超速之事實，實難依被告片面所辯而認定被害人亦有過失，所辯並
    無可採。被告所犯業務過失致死罪事證明確，其犯行洵堪認定，應依法論科。
二、被告係計程車司機，平日以駕駛計程車載運乘客為業，為從事駕駛業務之人，核
    其所為，係犯刑法第二百七十六條第二項之業務過失致人於死罪。另原審併辦之
    九十三年度偵字第一九號事實，與本案為同一事實，對此併案部分自得併予審理
　　，附此敘明。查以被告於肇事後，報警處理並留在現場，在未被有偵查犯罪職權
　　之公務員發覺前，向前往處理車禍之臺北市政府警察局大同分局蘭州派出所警員
  　王忠清自首犯罪，坦承肇事而接受裁判，業據證人王忠清於原審結證明確，為對
    於未發覺之罪自首而接受裁判，應依刑法第六十二條前段之規定減輕其刑。
三、原審因認被告罪證明確，引用刑法第二百七十六條第二項、第六十二條前段，罰
    金罰鍰提高標準條第一條前段之規定。並審酌被告甫於九十二年三月間，涉犯業
    務過失傷害罪，有本院被告全國前案紀錄表、臺灣板橋地方法院檢察署九十二年
    度偵字第八七五一號起訴書存卷可考、該案件嗣經判決不受理，竟不知記取教訓
    ，謹慎駕車，猶再因過失而犯本罪、犯罪所生致人於死之損害、使被害人李建傑
    家庭頓失親人，留下無可彌補之傷痛、犯罪後深知悔悟之態度及尚未與被害人家
    屬達成民事和解等一切情狀，量處有期徒刑一年二月，核其認事用法，並無不當
    ，量刑亦屬妥適，檢察官執被害人請求上訴意旨謂被告未予賠償，原審量刑過輕
    ，上訴人即被告上訴意旨認被害人亦有過失，且量刑過重云云，均無理由，上訴
    應予駁回。
據上論斷，應依刑事訴訟法第三百六十八條，判決如主文。
本案經檢察官陳文琪到庭執行職務。
中　　　華　　　民　　　國　　九十三　　年　　　五　　　月　　二十五　　日
                              臺灣高等法院交通法庭
                                  審判長法  官  許  增  男
                                        法  官  李  英  豪
                                        法  官  周  煙  平
右正本證明與原本無異。
如不服本判決，應於收受送達後十日內向本院提出上訴書狀，其未敘述上訴之理由者
並得於提起上訴後十日內向本院補提理由書（均須按他造當事人之人數附繕本）。
                                        書記官  蕭  麗  珍
中　　　華　　　民　　　國　　九十三　　年　　　六　　　月　　　一　　　日
附錄本案論罪科刑法條
刑法第二百七十六條第二項
從事業務之人，因業務上之過失犯前項之罪者，處五年以下有期徒刑或拘役，得併科
三千元以下罰金。
